臺灣高等法院刑事判決　　　　　　　　95年度上易字第2438號
上　訴　人　臺灣臺北地方法院檢察署檢察官
被　　　告　乙○○
　　　　　　　　　　　樓（
　　　　　　　　　　現於臺灣台北監獄台北分監
上列上訴人因詐欺案件，不服臺灣臺北地方法院94年度易緝字第
186號，中華民國95年10月30日第一審判決（起訴案號：臺灣臺
北地方法院檢察署86年度偵緝字第502號），提起上訴，本院判
決如下：
    主  文
上訴駁回。
    事  實
一、乙○○明知自己已陷於經濟困境，竟仍意圖為自己不法之所
    有並基於概括之犯意，先於民國85年1月間向被害人甲○○
    詐稱，因其所經營之華太企業有限公司（下稱華太公司）營
    業需融資運用，願由華太公司簽發85年2月5日期之支票向甲○○借款新台幣 (下同）170萬元，並願再以其自己名義簽
    發同額本票為擔保，使被害人甲○○陷於錯誤而如數交付，
    得手後為取得甲○○之信任，乃給付三個月利息，嗣支票屆
    期，因無資力兌現支票，乃向不詳名字王姓友人取得由成信
    貿實業有限公司向陽明山信用合作社社子分社所申請，及不
    詳人以經變造之陳陽隆、吳錫坤、蘇育誌（以上三人均經不
    起訴處分），張清樹、李俊鐘、翁加元、謝淑莉、龔武德（
    以上五人因年籍、住所、身分證字號均不詳業經簽結）之國
    民身分證分別向陽明山合作社社子分社、中興分社、寶島商
    業銀行信義分行、中國農民銀行板橋分行、華南商業銀行永
    和分行、台中區中小企業銀行台北分行、第一商業銀行北桃
    園分行所申請使用並已填載發票日期、蓋妥發票人印章、金
    額欄空白之支票多張自行填載金額，並在以吳鍚坤名義所簽
    發，付款人為寶島商業銀行信義分行之85年9月15日期、金
    額53萬元支票上、以李俊鐘名義所簽發，付款人華南商業銀
    行永和分行之85年9月1日、金額56萬5千元支票、以陳陽隆
    名義所簽發，付款人陽明山信用合作社中興分社之85年9月
    18日期、面額62萬5千元支票上背書後交付被害人甲○○，
    以換回華太公司及其自己簽發之支票、支票；繼另於85年2
    、3 月間持經其背書而以蘇育誌名義所簽發付款人陽明山信
    用合作社社子分社之85年7月10日期，面額分別為90萬元、3
    0萬元之支票二紙，連同以成信貿實業有限公司、張清樹名
    義簽發亦經其背書之金額各為50萬元、30萬元支票2紙，及
    其簽發之30萬元本票1紙再向甲○○借款230萬元，復使甲○○陷於錯誤而如數交付。至85年4月間，另持以翁加元名義
    所簽發而由其背書，付款人台中區中小企業銀行台北分行、
    金額共為230萬元之支票3張換回上開成信貿實業有限公司及
    蘇育誌、張清樹名義，暨其自己簽發之支票、本票。85年7
    月間復向甲○○詐借100萬元，而持以謝淑莉經營之協田企
    業社名義及龔武德所經營之躍迪企業有限公司名義所簽發面
    額各為100萬元之支票2張，背書後交付甲○○，佯為前後借
    款之擔保，詎被害人甲○○屆時提示支票均遭退票始知受騙
    。又基於其前不法所有之概括犯意於86年間，以訛稱投資水
    床名義，須款二、三百萬元為餌向被害人丙○○（已改名簡
    盈萱）借款110萬元，並開具支票付款人彰化商業銀行發票
    日86年6月16日面額110萬元票號AP0000000號支票乙紙以取
    信於丙○○，致丙○○因而陷於錯誤而交付110萬元。支票
    到期不獲兌現，乙○○亦不知去向，被害人始知受騙。
二、案經被害人甲○○訴請臺灣板橋地方法院檢察署檢察官偵查
    起訴及臺灣新竹地方法院檢察署移請併辦。
    理  由
一、訊據被告乙○○坦承上揭借款未還之事實，核與被害人指述
    相符，惟辯稱並無詐欺故意，是被朋友拖累云云，經查上揭
    事實分別據被害人於警訊中及原審指述綦詳，並有陳陽隆、
    李俊鐘、吳鍚坤、蘇育誌、成信貿實業有限公司、張清樹、
    翁加元、謝淑莉協田企業社、龔武德躍迪企業有限公司等人
    名義簽發之支票、退票理由單可稽（詳見檢察官補充理由書
    ），所辯受朋友托累云云，無非卸責飾詞，自不足採，其有
    不法所有意圖至明。被告犯行足以認定。
二、核被告所為係犯刑法第339條第1項之詐欺罪。
三、按行為後法律有變更者，適用行為時之法律。但行為後之法
    律有利於行為人者，適用最有利於行為人之法律，刑法第2
    條第1項定有明文。而被告乙○○行為後，刑法第56條連續
    犯之規定，業於94年1月7日修正公布刪除，並於95年7月1日
    施行。被告之犯行，因行為後新法業已刪除連續犯之規定，
    此刪除雖非犯罪構成要件之變更，但顯已影響行為人刑罰之
    法律效果，自屬法律有變更，依新法第2條第1項規定，比較
    新、舊法結果，仍應適用較有利於被告之行為時法律即舊法
    論以連續犯（最高法院95年第8次刑事庭會議決議參照）。
    又被告詐欺丙○○部分，雖未據起訴，然於公訴檢察官到庭
    公訴時，業就該部分之事實以書狀詳列於補充理由書，並經
    臺灣新竹地方法院檢察署檢察官以臺灣新竹地方法院檢察署
    88 年度偵字第4442號函請併辦，且查與起訴部分之事實，
    因二者時間緊接、犯罪手法相同，顯係基於概括犯意為之，
    有修正前刑法連續犯規定之裁判上一罪關係，應為起訴效力
    所及，本院自應併予審理，附此敘明。
    又被告乙○○前於83年間，因犯重利罪，經原審法院以83年
    訴字第2046號判決，判處有期徒刑6月確定，於83年6月21日
    易科罰金執行完畢。而被告本件起訴之犯行，係發生在86年
    間，顯係於前開犯罪有期徒刑執行完畢後5年以內再故意犯
    本件有期徒刑以上之罪，不論依修正前之刑法第47條，或修
    正後之刑法第47條第1項之規定，均構成累犯，即應依修正
    後之刑法第2條第1項前段，適用行為時之法律（即修正前刑
    法第47條），論以累犯，並加重其刑。
四、原審以被告罪證明確，適用刑法第2條第1項、修正前第56條
    、第339條第1項、修正前第47條並審酌被告各種情況量處有
    期徒刑10月，其認事用法並無不合，量刑亦稱妥適，公訴人
    上訴意旨指摘量刑太輕，為無理由，應予駁回。
五、據上論斷，應依刑事訴訟法第368條判決如主文。
本案經檢察官沈世箴到庭執行職務。
中　　華　　民　　國　　96　　年　　4 　　月　　24　　日
　　　　　　　　　刑事第八庭    審判長法　官 鄭 文 肅
　　　　　　　　　　　　　　　　　　  法　官 張 明 松
　　　　　　　　　　　　　　　　　　  法　官 蔡 光 治
以上正本證明與原本無異。
不得上訴。
                                      書記官 陳 韋 杉
中　　華　　民　　國　　96　　年　　5 　　月　　2 　　日
附錄本判決論罪科刑法條全文：
中華民國刑法第339條
意圖為自己或第三人不法之所有，以詐術使人將本人或第三人之
物交付者，處5年以下有期徒刑、拘役或科或併科1千元以下罰金
。
以前項方法得財產上不法之利益或使第三人得之者，亦同。
前二項之未遂犯罰之。
